【裁判字號】    99,交聲,951
【裁判日期】    990521
【裁判案由】    聲明異議
【裁判全文】
臺灣高雄地方法院交通事件裁定         99年度交聲字第951號
原處分機關  高雄市政府交通局
代  表  人  甲○○
異  議  人
即受處分人  乙○○
上列異議人即受處分人因違反道路交通管理處罰條例案件，對於
高雄市政府交通局民國99年3 月19日所為處分（原處分案號：高
市交裁字第裁32-BO0000000號），向本院聲明異議，本院裁定如
下：
    主  文
異議駁回。
    理  由
一、原處分意旨略以：異議人即受處分人乙○○（下稱異議人）
    於民國99年2 月28日22時35分許騎乘車號953-DAC 號重型機
    車，行經高雄市○○區○○路與文瑞路之交岔路口時，因闖
    越紅燈，經高雄市政府警察局交通警察大隊員警舉發異議人
    「闖紅燈（紅燈左轉文育路）」之交通違規，並開立99年2
    月28日高市警交字第B00000000 號舉發違反道路交通管理事
    件通知單（下稱舉發通知單），而原處分機關即高雄市政府
    交通局於99年3 月19日以高市交裁字第裁32-B00000000號裁
    決書，依據道路交通管理處罰條例第53條第1 項、第63條第
    1 項第3 款（裁決書漏載第3 款）等規定，裁處異議人罰鍰
    新臺幣（下同）1 千8 百元，並記違規點數3 點等語。
二、本件異議意旨略以：員警攔我後，先說我有喝酒騎車，後來
    改稱我連續闖紅燈，且說你們郵差最會闖紅燈，此舉顯然是
    歧視郵差，因本人並沒有闖紅燈，且對員警之態度感到不服
    ，爰聲明異議，請求撤銷原處分云云。
三、按汽車（依道路交通管理處罰條例第3 條第8 款規定，包括
    機器腳踏車即機車）駕駛人，行經有燈光號誌管制之交岔路
    口闖紅燈者，處1 千8 百元以上5 千4 百元以下罰鍰，並記
    違規點數3 點，道路交通管理處罰條例第53條第1 項、第63
    條第1 項第3 款分別定有明文。次按道路交通管理處罰條例
    科處行政罰事件，依據公法爭議之舉證責任分配法則，固應
    先由行政機關就其業已履踐相關正當法律程序，以及人民應
    受處罰之客觀違反法令行為，擔負證明之責任，異議人就行
    政機關已為相當證明之前開事項，若主張欠缺主觀歸責條件
    或為其他抗辯，亦須就其所辯提出反證。惟行政機關對於前
    開應為舉證事項，自非不得以執行查察取締勤務人員，依據
    調查人證之程序，使就親身經歷事實所為之證述，提供不可
    替代之證明方法，尤於當場舉發交通違規事件，鑑於交通違
    規事實往往驟然而現、稍縱即逝，若硬性要求舉發員警不分
    違規情節，一律必須預留證據，俾便事後提出供法院審酌，
    除有現實技術可行性之困難外，勢將大幅提高交通管理之行
    政成本，並嚴重削弱道路交通管理之行政效能，此絕非立法
    者制定道路交通管理法規之本意。
四、經查：關於異議人於前揭時、地騎乘機車，行經有燈光號誌
    管制之路口闖紅燈乙節，業據舉發員警陳銘宏於本院結證稱
    ：「我當時與同事開車執行交通事故處理兼巡邏勤務，我是
    在副駕駛座；我們開車從自由三路尾隨異議人機車，與異議
    人保持約15公尺之距離，發現異議人違規，他先後行經孟子
    路、重立路，然後在重立路右轉文瑞路，當時文瑞路與文育
    路路口，文瑞路是紅燈，異議人闖紅燈左轉文育路，我就立
    即上前在文育路將異議人攔停舉發」（第17頁、第18頁）、
    另名目擊員警何科良於本院結證稱：「我們是交通車禍處理
    兼巡邏，在自由、孟子路口看到異議人車輛疑似酒駕，我們
    就尾隨異議人車輛，看到異議人在孟子及重立路口紅燈時違
    規左轉，後來走重立路右轉走文瑞路到達文育路，當時文瑞
    路是紅燈，異議人沒有停下來，就闖紅燈左轉文育路，所以
    我們就上前吹哨攔停，跟異議人說回頭看文瑞路是紅燈；當
    時是晚上10點多，文育路與文瑞路口車流量不大，幾乎是沒
    車，且該處是T 字路口；我們跟車距離約10到15公尺」（第
    31頁），所述目擊異議人闖紅燈之過程一致相符，並有員警
    所繪製現場圖（第21頁）可資對照，且其等既一路開車保持
    約10至15公尺距離尾隨異議人機車前行，並均證稱其等視力
    （1.0 ）正常（第18頁、第32頁），堪信員警在後應能持續
    注視前方異議人之行車動向及路口號誌之狀況，而無錯認之
    虞，並衡以員警均與異議人素不相識，亦無仇怨，當無設詞
    攀誣異議人之理，復經以刑事責任（具結）擔保其陳述之真
    實性，是其於本院依法具結後仍證述確有舉發取締異議人騎
    乘機車闖紅燈之事實，其等證詞應堪信為真實。異議人信口
    辯稱其未闖紅燈云云，無可採信。
五、綜上所述，異議人確有裁決書上所載違規情事，揆諸首揭法
    律規定，原處分機關援引道路交通管理處罰條例第53條第1
    項、第63條第1 項第1 款規定，對異議人裁處罰鍰1 千8 百
    元，並記違規點數3 點，經核與法並無違誤，所處罰鍰金額
    亦未逾道路交通管理處罰條例第53條第1 項所定之罰鍰金額
    。異議人執上開情詞，提起本件聲明異議，為無理由，應予
    駁回。
據上論斷，依道路交通案件處理辦法第19條，裁定如主文。
中    華    民    國    99    年    5     月    21    日
                  交通法庭  法  官  蔣志宗
以上正本證明與原本無異。
如不服本裁定，應於收受送達後5 日內向本院提出抗告狀。
中    華    民    國    99    年    5     月    21    日
                            書記官  李崑良

司法院資訊處製作；財團法人民間司法改革基金會備份。
